臺灣彰化地方法院民事判決　100年度訴字第252號
原　　　告　陳桂花
訴訟代理人　施廷勳律師
被　　　告　洪素月
訴訟代理人　謝國雇
被　　　告　謝財源
　　　　　　謝兩三
　　　　　　黃德仁
　　　　　　洪續
訴訟代理人　黃朝燦
上列當事人間請求拆屋還地事件，本院於民國100年8月4日言詞
辯論終結，茲判決如下：
    主  文
被告洪素月應將坐落彰化縣芳苑鄉○○段689地號土地上，如附
圖所示編號690A部分面積2.1平方公尺、編號690B部分面積6.9平
方公尺、編號691C部分面積2.52平方公尺、編號691D部分面積6.
74平方公尺之地上物拆除，並將該部分土地交還原告及其他共有
人全體。
被告謝財源應將坐落彰化縣芳苑鄉○○段689地號土地上，如附
圖所示編號692E部分面積2.68平方公尺、編號693F部分面積2.42
平方公尺之地上物拆除，並將該部分土地交還原告及其他共有人
全體。
被告謝兩三應將坐落彰化縣芳苑鄉○○段689地號土地上，如附
圖所示編號694G部分面積2.16平方公尺、編號695H部分面積1.9
平方公尺之地上物拆除，並將該部分土地交還原告及其他共有人
全體。
被告黃德仁應將坐落彰化縣芳苑鄉○○段689地號土地上，如附
圖所示編號696I部分面積1.66平方公尺之地上物拆除，並將該部
分土地交還原告及其他共有人全體。
被告洪續應將坐落彰化縣芳苑鄉○○段689地號土地上，如附圖
所示編號697J部分面積1.4平方公尺之地上物拆除，並將該部分
土地交還原告及其他共有人全體。
本判決於原告分別以新台幣壹拾萬元、參萬元、貳萬伍仟元、壹
萬元、壹萬元為被告洪素月、謝財源、謝兩三、黃德仁供擔保後
，各得假執行。
訴訟費用（減縮部分除外）由被告洪素月負擔百分之六十；由被
告謝財源負擔百分十七；由被告謝兩三負擔百分之十三；由被告
黃德仁負擔百分之五；由被告洪續負擔百分之五。
    事實及理由
一、被告謝財源、謝兩三、洪續受合法通知，未於最後言詞辯論
    期日到場，核無民事訴訟法第386條各款所列情形，爰依原
    告之聲請，由其一造辯論而為判決。
二、原告起訴主張：
    坐落彰化縣芳苑鄉○○段689地號土地（下稱系爭土地）為
    原告與訴外人洪承澤所共有。地政機關於民國98年辦理地籍
    圖重測，原告始發現被告於其土地上所興建之地上物，竟皆
    越界而無權占用系爭土地。被告既無任何法律上之合法權源
    占用系爭土地，原告自得依民法第767條第1項及第821條之
    規定，訴請被告拆除越界之地上物，並將土地返還於全體共
    有人。爰依法提起本訴，並聲明：被告洪素月應將坐落彰化
    縣芳苑鄉○○段689地號土地上，如附圖所示690Ａ部分面積
    2.1平方公尺、690Ｂ部分面積6.9平方公尺、691Ｃ部分2.52
    平方公尺及691Ｄ部分6.74平方公尺之地上物全部拆除，並
    將土地交還原告及全體共有人；被告謝財源應將坐落彰化縣
    芳苑鄉○○段689地號土地上，如附圖所示692Ｅ部分面積2.
    68平方公尺及693Ｆ部分面積2.42平方公尺之地上物全部拆
    除，並將土地交還原告及全體共有人；被告謝兩三應將坐落
    彰化縣芳苑鄉○○段689地號土地上，如附圖所示694Ｇ部分
    面積2.16平方公尺及695Ｈ部分面積1.90平方公尺之地上物
    全部拆除，並將土地交還原告及全體共有人；被告黃德仁應
    將坐落彰化縣芳苑鄉○○段689地號土地上，如附圖所示696
    Ｉ部分面積1.66平方公尺之地上物拆除，並將土地交還原告
    及全體共有人；被告洪續應將坐落彰化縣芳苑鄉○○段689
    地號土地上，如附圖所示697Ｊ部分面積1.40平方公尺之地
    上物拆除，並將土地交還原告及全體共有人；原告願供擔保
    ，請准宣告假執行；訴訟費用由被告負擔。
三、被告之答辯：
   (1)被告洪素月以：這是重測之後誤差的問題，如有占用系爭
     土地，於合理的價錢範圍內，伊願意向原告購買。又依民
     法第796條第1項之規定，伊非因故意或重大過失逾越地界
     ，原告知悉並未提出異議，不得請求伊拆屋。況伊所有建
     物倘就逾越部分拆除，將造成整體房屋經濟效用全失，依
     民法第796條之1規定，法院得斟酌公共利益及當事人利益
     ，免為一部之移去或變更等語，資為抗辯，並聲明：原告
     之訴駁回；訴訟費用由原告負擔。
   (2)被告洪續以：伊在系爭土地上並無建物，因購買土地時，
     其上已經蓋有圍牆，願意將占用系爭土地部分返還等語置
     辯，並聲明：原告之訴駁回；訴訟費用由原告負擔。
   (3)被告黃德仁以：伊願意將系爭土地返還原告。如原告願意
     出售，亦可以協調等語置辯，並聲明：原告之訴駁回；訴
     訟費用由原告負擔。
四、其餘被告經合法通知，未於言詞辯論期日到場，亦未提出書
    狀作何聲明或陳述。
五、原告上揭主張之事實，業據其提出系爭土地登記謄本為證，
    並經本院會同彰化縣二林地政事務所測量員測量屬實，製有
    勘驗筆錄在卷可稽，被告對原告主張之占用事實亦不爭執，
    且未能主張及舉證有何合法權源占有系爭土地，是堪信原告
    之主張為真正。
六、被告洪素月雖辯稱：原告知悉逾越地界並未提出異議，況倘
    就逾越部分拆除，將造成整體房屋經濟效用全失等語。惟被
    告洪素月並未舉證證明原告知其越界而不即提出異議，又越
    界部分之地上物為圍牆及違建之採光罩，業經本院履勘現場
    查明屬實，予以拆除並未造成被告或社會經濟之重大損失，
    被告洪素月上開所辯，均無可採。
七、按所有人對於無權占有或侵奪其所有物者，得請求返還之。
    對於妨害其所有權者，得請求除去之。民法第767條前段及
    中段定有明文。又各共有人對於第三人，得就共有物之全部
    為本於所有權之請求，但回復共有物之請求，僅得為共有人
    全體之利益為之。民法第821條亦有明定。倘共有人中之一
    人起訴時，在聲明中請求應將共有物返還於共有人全體，即
    係為共有人全體利益請求，無須表明全體共有人之姓名（最
    高法院84年台上字第339號判例可資參照）。查系爭土地為
    原告與訴外人共有，目前遭被告未經原告同意分別占有如附
    圖所示部分之土地，則原告依民法第767條之規定，請求被
    告拆除地上物，並將土地交還原告及其他共有人，為有理由
    ，應予准許，爰判決如主文第1、2、3、4、5項所示。
八、原告陳明願供擔保聲請宣告假執行，於法核無不合，爰酌定
    相當擔保金額宣告之。
九、訴訟費用負擔之依據：民事訴訟法第79條但書。
中    華    民    國   100    年    8     月    18    日
                  民事第二庭    法  官  施錫揮
以上正本係照原本作成。
如對判決上訴，應於判決送達後20日內向本院提出上訴狀。如委
任律師提起上訴者，應一併繳納上訴審裁判費。
中    華    民    國   100    年    8     月    18    日
                                書記官  林怡吟